臺灣桃園地方法院刑事裁定　　　　　　　　　　　　 九十三年度聲字第八一七號
　　聲　請　人　臺灣桃園地方法院檢察署檢察官
　　被　　　告　甲○○
右聲請人聲請沒收案件（九十三年度聲沒字第一三三號），本院裁定如左：
    主  文
扣案含第二級毒品甲基安非他命成分之藥錠共貳拾柒顆，均沒收銷燬之。
其餘聲請駁回。
    理  由
一、按違禁物不問屬於犯人與否，應宣告沒收之；又違禁物得單獨宣告沒收，若案件
    未起訴者，應由檢察官聲請法院以裁定沒收之，刑法第三十八條第一項第一款及
    第二項、第四十條但書定有明文，並經司法院十八年院字第六七號著有解釋在案
    。
二、本件聲請意旨略以：被告甲○○（已死亡）生前無正當理由持有之白色不明粉末
    七罐、淺綠色藥錠十二顆、棕色藥錠十三顆及綠色藥錠五顆等物，經送內政部警
    政署刑事警察局鑑定：分別含有第二級毒品甲基安非他命、第三級毒品Ｋ他命、
    第四級毒品二氮平成分（聲請疏漏載此部份），均屬違禁物，爰依法聲請宣告沒
    收等語。
三、經查：
    (一)本件被告於九十一年八月十八日二十三時許，將其所持有之白色不明粉末七罐
      、淺綠色藥錠十二顆、棕色藥錠十三顆及綠色藥錠五顆等物寄放在友人盧怡秀
      處，嗣在九十一年八月二十一日五時十六分許，自桃園縣中壢市○○○街四十
      七號四樓墬落地面，因高度墬地鈍傷休克致死後，盧怡秀始將上開藥錠及白色
      不明粉末送交給林業舜，經林業舜於庭訊中親自持交檢察官扣案等情，業經證
      人即被告父親林業舜證述甚詳（見九十一年度相字第一三一七號卷第九十四頁
      反面），且有台灣桃園地方法院檢察署相驗屍體診斷證明書、法務部法醫研究
      所鑑定書在卷可稽。
    (二)而上開扣案物品經送內政部警政署刑事警察局以呈色試驗法、氣相層析質譜分
      析法及核磁共振分析法進行鑑定，其中：(一)淺綠色藥錠十二顆，總淨重３．３
      ５公克，經取樣一顆鑑驗（業已用罄），檢出含有第二級毒品甲基安非他命（
      Ｍｅｔｈａｍｐｈｅｔａｍｉｎｅ）成分、第三級毒品愷他命（Ｋｅｔａｍｉ
      ｎｅ，又稱Ｋ他命）成分及第四級管制藥品二氮平（Ｄｉａｚｅｐａｍ）成分
      、巴比妥（Ｂａｒｂｉｔａｌ）成分；(二)棕色藥錠十三顆，總淨重３．３７公
      克，經取樣一顆鑑驗（業已用罄），檢出含有第二級毒品甲基安非他命成分、
      Ｎ，Ｎ－二甲基安非他命（Ｎ，Ｎ－Ｄｉｍｅｔｈｙｌａｍｐｈｅｔａｍｉｎ
      ｅ）成分、第三級毒品愷他命成分及四級管制藥品二氮平成分；(三)綠色藥錠五
      顆，總淨重１．４９公克，經取樣一顆鑑驗（業已用罄），檢出含有第二級毒
      品甲基安非他命成分、Ｎ，Ｎ－二甲基安非他命成分、第三級毒品愷他命成分
      及第四級管制藥品二氮平成分、巴比妥成分等情，此有內政部警政署刑事警察
      局鑑驗通知書附卷可資佐證（參見九十三年度聲沒字第一三三號卷第二頁至第
      三頁），是上開扣案之物既分別含有第二級甲基安非他命毒品成分，且因業經
      合成而無法單獨析離，當均屬違禁物，應依首揭規定，均宣告沒收銷燬之。至
      於鑑驗過程中用磬之三顆含有第二級毒品成分之藥錠，事實上既已不存在，爰
      毋庸再為沒收銷燬之宣告，附此敘明。
    (三)再者，上開扣案之白色不明粉末七罐，經內政部警政署刑事警察局以呈色試驗
      法、氣相層析質譜分析法及核磁共振分析法鑑驗結果均檢出三級毒品愷他命成
      分，總毛重為１４．７３公克，驗餘總淨重為６．０８公克，而均屬毒品危害
      防制條例所規定之第三級毒品，此觀諸上述鑑驗通知書自明。然按毒品危害防
      制條例經立法院修正後，業經總統於九十二年七月九日以華總一義字第０九二
      ００一二一九三０號令公布，並自九十三年一月九日起施行，修正後，毒品危
      害防治條例第十八條第一項前段規定「查獲之第一、二級毒品及專供製造或施
      用第一、二級毒品之器具，不問屬於犯人與否，均沒收銷燬之；查獲之第三、
      四級毒品及製造或施用毒品之器具，無正當理由而擅自持有者，均沒入銷燬之
      。」參諸其修正理由，係鑑於持有及施用第三、四級毒品均未科以刑事罰，為
      免實務上對於該條例第十八條第一項前段之適用產生爭議，始明定之意旨，顯
      係有意區別查獲之第一、二級毒品與查獲之第三、四級毒品之處分程序。查獲
      之第三、四級毒品，依修正後毒品危害防治條例第十八條第一項前段，僅能依
      行政處分之「沒入銷燬」程序處理，要不得由裁判機關諭知「沒收銷燬」之刑
      事處分，毒品危害防治條例施行細則第十一之一條定有明文。是上開聲請人所
      指扣案聲請沒收之毒品愷他命，係屬第三級毒品，自僅得由查獲機關為沒入銷
      燬之行政處分。況刑法上所謂之違禁物，係指在法令上禁止個人擅自製造、販
      賣、運輸、持有之物而言，查本件扣案之白色不明粉末七罐雖均檢出第三級毒
      品愷他命之成分，惟毒品危害防制條例第十一條之一既未對單純持有第三級毒
      品之行為科以刑罰，又僅針對無正當理由而擅自持有之行為為禁止對象，可見
      愷他命尚非被絕對禁止持有，非屬違禁物，自無從依刑法第三十八條第一項第
      一款宣告沒收之餘地。從而，聲請人就此部分向本院聲請諭知單獨沒入第三級
      毒品愷他命銷燬，難認有理由，應予駁回。
四、依刑事訴訟法第二百二十條，新修正毒品危害防制條例第十八條第一項前段，刑
    法第三十八條第一項第一款、第二項、第四十條但書之規定，裁定如主文。
中      華      民      國    九十三    年      四      月     十九     日
                              臺灣桃園地方法院刑事第六庭
                                      法  官  何俏美
右正本證明與原本無異。
如不服本裁定，應於裁定送達後五日內向本院提出抗告狀。
                                      書記官  王泰元
中      華      民      國    九十三    年      四      月      十九    日
